【裁判字號】    88,易,4477
【裁判日期】    890118
【裁判案由】    傷害
【裁判全文】
臺灣板橋地方法院刑事判決                        八十八年度易字第四四七七號
    公  訴  人  臺灣板橋地方法院檢察署檢察官
    被      告  乙○○
                甲○○
右列被告因傷害案件，經檢察官提起公訴（八十八年度偵字第二０八四三號），本院
判決如左：
    主  文
乙○○傷害人之身體，處拘役參拾日，如易科罰金，以參佰元折算壹日。扣案鳳梨刀
壹把沒收。
甲○○傷害人之身體，處有期徒刑參月，如易科罰金，以參佰元折算壹日。扣案鐵鍊
壹條、機車鎖頭壹個沒收。
    事  實
一、乙○○平日在台北縣新莊市○○路與自信路口擺設攤位，常因停車問題與甲○○
    發生口角衝突，於民國（下同）八十八年九月六日上午又因停車問題發生肢體衝
    突，於當日晚上十時許，乙○○推其攤車返家途經台北縣新莊市○○街一號前，
    適甲○○該時亦騎乘車牌號碼ＵＥＶ─三七六號輕型機車途經該處，見乙○○於
    推攤車於前方，甲○○乃基於普通傷害之犯意，騎乘機車並手持其所有之鐵鍊一
    條，自乙○○身後以鐵鍊（其上繫有機車鎖頭一個）毆打乙○○，並接續以鐵鍊
    繞栓住乙○○身體，使乙○○倒地，將乙○○拖行於地約二公尺遠之距離，造成
    乙○○受有左上額裂傷三公分、雙眼眶瘀青各三乘三公分、右肘擦傷一乘三公分
    、左大腿瘀腫傷五乘六公分、左腳趾擦傷一乘一公分之傷害。旋乙○○掙脫起身
    ，於甲○○侵害已過去後，亦基於普通傷害之犯意，持攤車上其所有之鳳梨刀一
    把刺砍甲○○右上背部及右小指各一刀，致甲○○受有右上背部撕裂傷十乘二乘
    四公分、右手小指深度撕裂傷五乘一乘一公分、右膝多處擦傷之傷害。嗣經警到
    場查獲二人，並扣得乙○○所有鳳梨刀一把，甲○○所有鐵鍊一條、機車鎖頭一
    個。
二、案經台北縣警察局新莊分局報請台灣板橋地方法院檢察署檢察官偵查起訴。
    理  由
一、訊據被告乙○○固坦承以鳳梨刀砍傷甲○○之情，惟矢口否認右揭犯行，辯稱：
    因伊先遭甲○○攻擊，為防衛自己始持刀反擊云云。另甲○○亦矢口否認有何傷
    害乙○○犯行，辯稱：伊騎乘機車經過上址，乙○○故意將攤位橫置妨害伊機車
    通行，伊從旁而過不慎撞及乙○○之手肘，乙○○隨即拿鳳梨刀砍伊，伊方以鐵
    鍊及鎖頭攻擊乙○○，惟係正當防衛云云。惟查：右揭被告甲○○傷害乙○○事
    實，業據告訴人乙○○迭於警訊、偵查及本院審理時指稱：「八十八年九月六日
    二十二時左右，我推著榨柳橙汁之攤位準備返家，行經自重街一號前時，甲○○
    騎著輕型機車拿著鐵鍊從後擊向我的頭部，致我的前額撕裂傷縫了八針，甲○○
    並用鐵鍊栓住我的身軀，把我壓在地上拖行兩公尺，致我的衣服破裂、手部擦傷
    ，後來我掙脫鐵鍊跑向榨柳橙汁之攤位，隨手拿起置於攤位上之鳳梨刀，而甲○
    ○繼續用鐵鍊擊向我，我便拿著鳳梨刀向甲○○揮舞，致其身上多處受傷，後來
    甲○○跑回其攤位拿著一把西瓜刀與我在自信街對峙，並未互砍，後來甲○○被
    他太太拉回，過未久警方就來了，我與甲○○原是朋友關係，因為擺設攤位停車
    問題而發生多次肢體衝突與口角糾紛，最近一次衝突是在（九月）六日早上八、
    九時許，在中華街、自信街頭發生肢體衝突，沒想到晚上他就趁我要回家時在路
    上偷擊我」（見偵卷第四頁反面）、「當天晚上我推攤子回去時，甲○○就騎車
    由我後面撞傷我，用鐵鍊由我後面打我」等語（見偵卷第二十九頁反面、本院八
    十八年十二月二十一日訊問筆錄），並有乙○○所提出之診斷證明書一份及當天
    受傷照片四張附卷可考（附於偵卷第三十一頁正面至第三十二頁正面），而依照
    片所示，乙○○頭部受傷，右手肘有擦傷痕跡，所穿著之白色汗衫正面胸前有大
    片破損，並有顏色深淺不一之大片血漬痕跡，而診斷證明書所載乙○○之傷勢為
    左上額裂傷三公分、雙眼眶瘀青各三乘三公分、右肘擦傷一乘三公分、左大腿瘀
    腫傷五乘六公分、左腳趾擦傷一乘一公分，均核與其所稱遭被告甲○○鐵鍊攻擊
    頭部後，又被拖行於地等節相符，被告甲○○辯稱其並未先以鐵鍊及機車大鎖攻
    擊毆打乙○○，伊係正當防衛云云，無非事後卸責之詞，無足採信。（二）被告
    甲○○傷害甲○○之事實，除據被告乙○○坦承以鳳梨刀砍傷甲○○之情外，亦
    據告訴人甲○○於警訊、偵查及本院審理時指訴在卷，被告乙○○雖辯稱其係正
    當防衛云云，然按正當防衛必須對於現在不法之侵害始得為之，侵害業已過去，
    即無正當防衛可言（參照最高法院三十年上字第一０四０號判例）。被告乙○○
    於掙脫鐵鍊起身後，甲○○之侵害已成過去，被告乙○○猶跑至其攤位上拿取鳳
    梨刀一把折回攻擊砍傷甲○○，旨在報復，與刑法第二十三條正當防衛之要件不
    相符合，事被告乙○○上開辯解，亦洵無足取。復有甲○○所提出之診斷證明書
    一紙在卷可憑。（三）此外，並有被告甲○○自承為其所有、而為警當場查扣之
    鐵鍊一條及機車大鎖一個，及被告乙○○坦承持以砍傷甲○○之鳳梨刀一把扣案
    足資佐證。本件事證明確，被告乙○○、甲○○二人之傷害犯行，均堪予認定。
二、核被告乙○○、甲○○所為，均係犯刑法第二百七十七條第一項傷害罪。爰審酌
    被告乙○○、甲○○二人犯罪動機、目的、手段、所生危害與犯後均否認、甲○
    ○先攻擊乙○○等一切情狀，量處如主文所示之刑，並均諭知易科罰金之折算標
    準。扣案鳳梨刀一把，係被告乙○○所有供犯罪所用之物，鐵鍊一條、機車鎖頭
    一個，則係被告甲○○所有供犯作所用之物，均據其等陳明於卷，爰依刑法第三
    十八條第一項第二款宣告沒收。
據上論斷，應依刑事訴訟法第二百九十九條第一項前段，刑法第二百七十七條第一項
、第四十一條、第三十八條第一項第二款，罰金罰鍰提高標準條例第一條前段、第二
條，判決如主文。
本案經檢察官郭緯中到庭執行職務
中      華      民      國    八十九    年      一      月     十八     日
                                      臺灣板橋地方法院刑事第五庭
                                          法  官  陳  翠  琪
右正本證明與原本無異。
如不服本判決，應於判決送達後十日內，向本院提出上訴狀。
                                          書記官  曹  秋  冬
中      華      民      國    八十九    年      一      月    二十一    日
附錄本案論罪科刑法條全文
刑法第二百七十七條
  傷害人之身體或健康者，處三年以下有期徒刑、拘役或一千元以下罰金。
  犯前項之罪因而致人於死者，處無期徒刑或七年以上有期徒刑，致重傷者，處三年
  以上十年以下有期徒刑。


司法院資訊處製作；財團法人民間司法改革基金會備份。
